【裁判字號】    89,竹簡,219
【裁判日期】    890609
【裁判案由】    損害賠償
【裁判全文】
臺灣新竹地方法院民事判決  八十九年度竹簡字第二一九號
    原      告  甲○○
    被      告  乙○○
右當事人間請求損害賠償事件，本判決如左：
    主      文
被告應給付原告新台幣伍仟陸佰柒拾元，及自民國八十八年九月十六日起至清償日止
，按年息百分之五計算之利息。
原告其餘之訴駁回。
訴訟費用由被告負擔百分之之二，餘由原告負擔。
本判決第一項於原告以新台幣貳仟元為被告供擔保後，得假執行。
原告其餘假執行之聲請駁回。
    事實及理由
一、原告訴之聲明：
    被告應給付原告新台幣（下同）三十萬四千九百九十三元，及自起訴狀繕本送達
    翌日（即民國八十八年九月十六日）起至清償日止，按年息百分之五計算之利息
    ；並陳明願供擔保聲請宣告假執行。
二、事實摘要：
    原告主張兩造為堂兄弟，詎被告於八十八年六月二十日上午九時許，在新竹市十
    八尖山觀音亭，為祖墳遷移之事與其爭吵，且不顧原告已年屆七十餘歲，竟出手
    毆打原告，復丟擲杯子相向，致原告受有右手撕裂傷三點五公分、左手瘀傷長寬
    各三公分，經延醫治療，共支出醫藥費用四千九百九十三元，而被告亦經判決有
    罪確定，爰依侵權行為損害損害賠償之法律關係請求被告如數賠償，又被告不顧
    兄弟情誼，在大庭廣眾之下傷害原告，致其身心受創、尊嚴掃地，並請求精神慰
    撫金三十萬元。被告自承於上揭時地與原告扭打，然否認蓄意擲杯傷人，辯稱係
    原告先出言「（你母親）我睡到不要睡了、掀褲裙哪有什麼」污辱其母，兩造才
    發生扭打，其僅將杯子摔到地上等語。
三、法院判斷：
（一）查原告主張其於上揭時地遭被告出手毆打，復因被告丟擲杯子相向，致其受左
      手受有瘀傷長寬各三公分，右手亦因杯子擊中身旁石桌碎片飛濺而造成長三點
      五公分之撕裂傷一處之事實，業據提出醫療費用收據十一件為證，並有存於臺
      灣新竹地法院檢察署八十八年度偵字第五五○九號第七頁之台灣省立新竹醫院
      診斷證明書一紙足憑，被告雖自承扭打而否認擲杯傷人，並辯稱僅將杯子摔到
      地上，然經本院依職權調閱被告被訴傷害案件全卷（含前開偵查案卷、本院八
      十八年度易字第六八九號、台灣高等法院八十九年度上易字第一七九號等刑事
      卷宗），被告以杯子投向原告時，雙方之間尚有相當距離，若僅意在持杯摜地
      ，當不致於飛抵原告身旁，從而造成被告右手撕裂傷之結果，是被告出手擲杯
      之本意確為傷害原告，應可確定。次查，被告辯稱係原告先出言「（你母親）
      我睡到不要睡了、掀褲裙哪有什麼」污辱其母，兩造才發生扭打等情，亦據其
      提出原告因妨害名譽案件，經臺灣新竹地方法院檢察署八十八年度偵字第六三
      一七號起訴之起訴書一件為證，且證人陳進財於本院八十八年度易字第六八九
      號刑事案件證稱看到原告罵被告之母親（見該卷第十頁反面），又台灣高等法
      院上開確定判決亦同此認定，從而判決被告係當場激於義憤而傷害原告身體，
      科處拘役二十日並易以訓誡，是被告所辯，亦堪採信。
（二）按因故意或過失不法侵害他人之權利者，負損害賠償責任，且不法侵害他人之
      身體、健康、名舉或自由者，被害人雖非財產上之損害，亦得請求賠償相當之
      金額，民法第一百八十四條第一項前段、第一百九十五條第一項前段分別定有
      明文。準此，原告身體既受有前揭傷害，自得請求被告賠償其因此所受之損害
      ，茲就原告請求賠償項目逐一審酌如下：
    (1)醫療費用部份：原告固提出被告所不爭執之醫療費用單據十一件為證，然查台
      灣省立新竹醫院八十八年七月二日之醫療單據二紙有部分項目重複，且經合計
      原告實際支付總額僅二千一百八十元，尚非其主張之四千九百九十三元，首應
      敘明。其次，其中五百一十元為證明書費或診斷書費，因非屬醫療費用而應扣
      除，其餘一千六百七十元自堪信均為原告因本件事故受傷所支出。
    (2)精神慰撫金部分：查原告現年七十一歲，初中肄業，平日生活依賴兒媳供給，
      被告則為國小畢業，近二年無固定工作，以打鐵零工為業，日常花費均靠過去
      之積蓄，分別為兩造陳稱在卷，並為彼此所不爭執。次查，原告為被告之堂兄
      ，對被告之母即為子姪晚輩，竟公然出言辱罵尊長，非但涉及妨害名譽刑章，
      並且重違人倫，足以激起一般人無可容忍之憤怒，然被告因其言語乖戾，一時
      激憤而出手，對原告造成之損害程度尚非輕微，所採暴力手段亦不足為訓，且
      兩造年紀相差二十餘歲，體力自有區別，被告扭打、擲杯傷人之舉，殊有非是
      ，是原告精神上確受有痛苦。本院斟酌系爭事故之起因、原告所受傷勢、兩造
      之學歷、資力等一切情狀，認原告請求精神慰撫金以四千元為適當。
（三）綜上所述，原告自得本於侵權行為之法律關係，訴請被告賠償醫療費用一千六
      百七十元與精神慰撫金四千元，以上合計共五千六百七十元。從而，原告請求
      被告給付五千六百七十元及自八十八年九月十六日起至清償日止，按年息百分
      之五計算之利息部分，即為正當，應予准許；逾上開金額之請求部分，於法無
      據，不應准許。又原告陳明願供擔保聲請宣告假執行，就其勝訴部分，核無不
      合，爰酌定相當之擔保金額准許之，至其敗訴部分，其假執行之聲請則失所附
      麗，應併予駁回。
四、據上論結，本件原告之訴為一部有理由，一部無理由，依民事訴訟法第四百三十
    六條第二項、第七十九條但書、第三百九十條第二項，判決如主文。
中      華      民      國    八十九    年      六      月      九      日
                                  臺灣新竹地法院新竹簡易庭
~B法      官
右為正本，係照原本作成。
如對本判決上訴，須於判決送達後廿日內向本院提出上訴狀。
~B法院書記官  蕭宛琴
中      華      民      國    八十九    年      六      月      九      日


司法院資訊處製作；財團法人民間司法改革基金會備份。
